【裁判字號】    94,上更(二),60
【裁判日期】    950125
【裁判案由】    毒品危害防制條例
【裁判全文】
臺灣高等法院刑事判決              94年度上更(二)字第60號
上  訴  人
即  被  告  戊○○原名施金水
選任辯護人  彭永彰  律師
上列上訴人即被告因毒品危害防制條例等案件，不服臺灣板橋地
方法院九十二年度重訴字第一一號，中華民國92年9月18日第一
審判決（起訴案號：臺灣板橋地方法院檢察署91年度偵字第2156
6號），提起上訴，經判決後，由最高法院第二次發回更審，本
院判決如下：
    主  文
原判決關於戊○○被訴販賣第二級毒品罪刑暨定應執行刑部分撤
銷。
戊○○被訴販賣第二級毒品無罪。
    理  由
一、公訴意旨略以：戊○○基於販賣第一級毒品及第二級毒品之
    意圖，於民國九十一年十一月初某日持有數目不詳之第一級
    毒品海洛因、第二級毒品安非他命、大麻、第三級毒品FM2
    等物後，於九十一年十一月六日十一時五十分許，在台北縣
    土城市○○路○段一六六號八樓之一住處，以新台幣（下同
    ）四十五萬元之代價，將前揭安非他命中之十八兩販賣予甲○○，經警持搜索票前往台北縣土城市○○路○段一六六號
    地下室二樓停車場搜索時，當場查獲甲○○、丙○○、戊○○三人，並自戊○○所有之車牌號碼Ｔ三─二八八九號自用
    小客車上扣得戊○○所有之海洛因三包（淨重一百十一公克
    ）、大麻香菸二支（合計淨重零點九公克）、分裝袋一包、
    如附表一至六所示之新台幣千元偽鈔三十三張等物，並自丙○○身上及所持用之手提袋內扣得安非他命三包（淨重六百
    二十一點八公克）、安非他命二小包（毛重四點八公克、七
    點六公克）、海洛因二包（毛重零點四公克、四點二公克）
    、海洛因香菸二支（合計淨重一點二公克）、分裝袋一包、
    現金九萬元等物。戊○○於同日十二時二十分許另帶同警方
    前往位於台北縣土城市○○路○段一六六號八樓之一住處搜
    索、當場扣得戊○○所有之海洛因十一包（淨重三百十一點
    五公克）、安非他命六包（淨重一八五點八公克）、FM2藥
    丸十七顆及粉末二包（淨重三點八公克）、磅秤一台、分裝
    袋一包（被告戊○○另涉犯意圖販賣而持有第一級、第二級
    、第三級毒品罪部分及意圖供行使之用而收集偽造之通用紙
    幣部分已判決確定）。
二、公訴證據及所犯法條：
  (一)共同被告甲○○及丙○○於警訊及偵審中供稱扣案之毒品安
    非他命三包（共淨重六二一．八公克）是九十一年十一月六
    日十一時五十分許，在台北縣土城市○○路○段一六六號八
    樓之一以新台幣四十五萬元向戊○○所購買。
  (二)在丙○○身上及所持有之手提袋內扣得毒品安非他命三包（
    淨重六二一．八公克）、分裝袋一包、現金九萬元證明安非
    他命係向被告戊○○購買。
  (三)同日十二時二十分許警察人員又在台北縣土城市○○路○段
    一六六號八樓被告戊○○住處另扣得安非他命六包（淨重一
    八五．八公克）及磅秤一台、分裝袋一包等物證明係被告戊○○持有安非他命販賣所餘之毒品。
  (四)起訴法條：毒品危害防制條例第四條第二項。
三、被告辯解要旨：
  (一)否認販賣安非他命給甲○○。
  (二)我住處被查扣之五兩安非他命是案發當天向甲○○購買的，
    他賣我五包，總共十三萬元，我因只有三萬元，原先只要買
    一兩給付三萬，他拿五兩給我，說剩下的錢欠著，安非他命
    毒品甲○○說他是從楊梅買回來的。
  (三)案發當日早上十時左右甲○○忽來電告知手邊有好東西（即
    安非他命），問我有否需要購買，因我家中安非他命已快用
    完，故即與之約在土城交流道見面，我本打算向其購買一兩
    自用，遂準備現金三萬元，碰面後，因雙方均未攜帶磅秤，
    遂同至我家中借用我之磅秤分裝，我交付三萬元給甲○○，
    甲○○隨即交付三五．八公克之安非他命給我，後甲○○告
    知我說如多拿十萬元出來再四兩給我等語，我因無法籌到十
    萬元而猶豫，甲○○知悉後即稱，十萬元你儘快給我，反正
    我知道你住的地方，你跑不掉．．．等語，我心想將來湊不
    到錢時再將毒品交還甲○○即可，遂答應之。甲○○交付四
    兩給我後，隨即收拾其他包裝好的毒品，交由丙○○放進手
    提袋內，三人就一同下樓至停車場，即為警查獲。
  (四)在丙○○手提袋內查獲之安非他命毒品三包（共淨重六二一
    ．八公克）及分裝袋等物，據甲○○供述是案發當天清晨甲○○開車到桃園縣楊梅鎮向一位綽號「光頭」之人所購買，
    是販賣給我五兩安非他命後，交給丙○○放進手提袋內，三
    人一同下樓，一併為警查獲，並非我販賣給甲○○之毒品。
  (五)共同被告甲○○與丙○○偵審中所為不利被告之證言，前後
    矛盾不一致，且與事實不符，不足以證明被告犯罪。
四、爭點整理：
  (一)共同被告甲○○所供述警察自丙○○手提袋內查獲之安非他
    命三包（共淨重六二一．八公克），是案發當天向被告戊○○所購買，該證言之證據證明力如何？
  (二)共同被告丙○○供述警察自其手提袋內查扣之安非他命三包
    ，是甲○○向綽號「阿水」（即戊○○）所購買，甲○○購
    買後交給其攜帶，為警查獲，其證言之證據證明力如何？
  (三)丙○○手提袋內查獲之安非他命三包來源如何？是否甲○○
    向被告戊○○所購買？
  (四)被告戊○○位於土城市○○路一六六號八樓之一住處之安非
    他命六包（淨重一八五．八公克）是否被告向甲○○所購買
    ？抑或戊○○意圖販賣而販入之毒品？（此部分業經判決被
    告被訴意圖販賣而持有無罪確定）
  (五)磅秤及分裝袋是否足以證明被告戊○○有本案販賣毒品安非
    他命之犯行？
五、本院之判斷：
  (一)證據能力之說明：
    按刑事訴訟法第一百五十九條第一項規定，被告以外之人於
    審判外之言詞或書面陳述，除法律有規定外，不得作為證據
    ，同法第一百五十九條之五第一項及第二項分別規定：「被
    告以外之人於審判外之陳述，雖不符前四條之規定，而經當
    事人於審判程序同意作為證據，法院審酌該言詞陳述或書面
    陳述作成時之情況，認為適當者，亦得為證據」、「當事人
    、代理人或辯護人於法院調查證據時，知有第一百五十九條
    第一項不得為證據之情形，而未於言詞辯論終結前聲明異議
    者，視為有前項之同意」，係以傳聞證據因未經當事人之反
    對詰問予以核實，乃予以排斥，惟若當事人已放棄反對詰問
    權，於審判程序表示同意該傳聞證據可作為證據，基於證據
    資料愈豐富，愈有助於真實發現之理念，法院自可例外認該
    傳聞證據具有證據能力，但法院仍保有審查權。本件有關共
    同被告甲○○、丙○○之警、偵訊供述、經審判長於審判期
    日提示告以要旨，兩造對證據能力均無意見，有本院審判筆
    錄可證。則渠等所供若與於原審、本院歷審所陳述相符並與
    事實無違，而具有特別可信者，即應認具有證據能力，合先
    敘明。
  (二)共同被告甲○○、丙○○所供述警察自丙○○手提袋內查獲
    之安非他命三包（共淨重六二一．八公克），是案發當天向
    被告戊○○所購買，該證言之證據證明力如何？
  1.共同被告甲○○於警詢時供稱，六日清晨八時許行經龍潭交
    流道前，不慎被清潔車擦撞，正巧戊○○打電話給我，稱欲
    還我先前積欠之八千元，施並稱認識修車廠之人，故與我相
    約在土城交流道碰面後一起去戊○○家中，扣案毒品確實係
    六日五時許在桃園縣楊梅鎮○○○路某大樓六樓內向綽號「
    光頭」，年約四十餘歲，體型壯碩，約一七五公分之男子以
    新台幣三十五萬元購買，我係撥打0000000000與0000000000
    與「光頭」聯絡。我確定是向該大樓六樓之住戶購買毒品，
    我既已帶警方過去了，不會放假空氣（見偵字第一五六七號
    卷第十四、十五頁）。當天我與丙○○一同前往，到了光頭
    約定的目的地後，因我覺得住處蠻複雜的，所以叫丙○○在
    車上等候（見偵字第一五六七號卷第十八頁）。
  2.於偵查中稱丙○○身上查獲之毒品不是向戊○○買的（參偵
    字第二一五六六號卷第七八頁反面）。
  3.嗣於原審訊問時則稱：(1)那天我先去台中阿寶的朋友家後又
    到楊梅喝酒，戊○○打電話叫我們去他家聊天，我們約在土
    城交流道，戊○○說他那邊有安非他命，九十一年十一月六
    日快中午時向戊○○買十八兩共計四十五萬元，他交給我的
    安非他命是一包大的、兩包小的，我身上帶九萬元，我開一
    輛三菱的車要一起抵押給戊○○，我們一起到地下室看車子
    ，之後就被警察抓了等語（見原審卷第四八、四九頁）；嗣
    後又稱：丙○○手提袋裡面的東西是我拿給她的，她並不知
    情，我並沒有向戊○○買那些東西，我當初身上沒有錢等語
    ，而對法官訊以「在丙○○身上所查到之安非他命、海洛因
    、現金九萬元是否為你所有？」、「為何在警訊、偵查、及
    本院前次調查時都說是向被告戊○○購買十八兩的安非他命
    ？」、「為何與你在九十二年五月七日於本院調查中所言不
    符？」時，均沉默不答（見原審卷第六一頁）。(2)另又改稱
    ：安非他命三大包是從戊○○家中取得，因為當時我出車禍
    ，戊○○打電話給我，我當時手中沒有錢，我跟丙○○借九
    萬元，但是她不借，後來我把車抵押給戊○○，他告訴我車
    子到修車廠修理，我原本想車子是我姐姐的，叫我姐姐去牽
    ，我是想騙他（原審卷第一六七頁）。
  4.於本院上訴審時辯稱：當初我是要騙戊○○的毒品來自己吸
    食，所以我身上沒什麼錢，當初是有想把車子押給他等語（
    上訴審卷第一一五頁）。及有二小包安非他命和海洛因是我
    出門前要自己吸食的，我放在丙○○那裡，三大包的安非他
    命是向戊○○買的，分裝袋是戊○○給我們的（上訴審卷第
    一八三頁）。
  5.其辯護人於九十二年五月十五日所提答辯狀（見原審卷第六
    十五頁）改稱：「被告甲○○知悉丙○○身上有九萬元，是
    以欲向丙○○商借該九萬元向戊○○購買毒品，然為丙○○
    所拒絕，丙○○聲稱其款項另有他用（該款項係丙○○在十
    一月六日之前即向其友人借得，至於借用原因，被告甲○○
    不知），被告甲○○因身上並無款項，而欲自戊○○手中取
    得毒品供日後吸食之用，向戊○○謊稱只要戊○○先行交貨
    ，伊可在二、三日內將現金交給戊○○，被告根本無四十五
    萬元之資力完全係貪圖可自戊○○處取得毒品，被告甲○○
    亦未想到戊○○如此容易上當，當時主觀上僅係認為騙取大
    量安非他命可長期吸食不同擔心缺貨．．．」等語。
  6.依上揭共同被告甲○○自警詢、偵查至原審及歷審之供述，
    共同被告甲○○於警詢時供稱，扣案毒品是九十一年十一月
    六日五時許在桃園縣楊梅鎮○○○路某大樓六樓內以三十五
    萬元向綽號「光頭」，年約四十餘歲之男子所購買（見偵字
    第一五六七號卷第十八頁）。於偵查中復稱丙○○身上所查
    獲之毒品並不是向戊○○買的（參偵字第二一五六六號卷第
    七八頁反面）。嗣於原審始改稱向戊○○買十八兩安非他命
    ，共計四十五萬元，除身上攜帶九萬元外，欲以一輛三菱汽
    車抵押；嗣於原審又另稱丙○○手提包裡東西是我拿給他的
    ，她並不知情，並沒有向戊○○買安非他命；又改稱三包安
    非他命是從戊○○家中取得．．．當時身上沒有錢，跟丙○○借九萬元，但是她不肯，後來我把我姐姐的車抵押給戊○○，我是想騙他（原審卷第六一、一六七頁）。於本院上訴
    審改稱是向戊○○騙毒品來吸（意即向戊○○騙的）（上訴
    審卷第一一五頁）；嗣又另稱三大包的安非他命是向戊○○
    買的等語（上訴審卷第一八三頁），對於在丙○○手提袋內
    查到的三大包安非他命，或稱在桃園楊梅向綽號「光頭」的
    所購買，或稱向戊○○買的，或謂是想向戊○○騙的，四十
    五萬元之價款，賒帳欠款用汽車抵押云云，前後供述不一，
    已見矛盾。
  7.關於共同被告丙○○就毒品來源於警詢時先稱安非他命是在
    今日十一月六日向綽號「阿水」（即被告戊○○）之男子買
    的，我聽到毒品交易量及交易金額為十八兩、新台幣四十五
    萬元，十一月六日是從甲○○位於基隆市○○街十八之七號
    住處出發，直接至阿水位於土城市○○路一六六號八樓之一
    住處，抵達時間為上午十一時半，使用甲○○胞姐蕙瑜所
    有之自小客車，九萬元係十一月六日早上我一人開車前往台
    北市○○街曼君公司樓下向朋友借的，借錢是為了修車之用
    （參偵字第一五六七號卷第二二、二三頁）。
  8.於偵查中稱毒品係戊○○交給甲○○，甲○○叫我幫戊○○
    拿著，我沒親眼看到戊○○販毒；九萬元是在六日早上獨自
    前往台北市○○街、成都路向吳家瑜借的（參偵字第二一五
    六六號卷第七十九頁反面）。
  9.於原審審理中復稱我們一起從基隆家裡出來，大約六日凌晨
    我們開甲○○姐姐的車去楊梅找阿寶，到龍潭時約九點到十
    點出車禍；在車上時，我都在睡覺，我醒來的時候有一次是
    看到楊梅路標、一次是在龍潭發生車禍、一次是在戊○○家
    地下室，後來甲○○向我借九萬元要跟戊○○買毒品，現金
    九萬元是在查獲前四、五天在台北漢口街向吳家榆借的，本
    來是要買電腦及修車用；安非他命是出門時甲○○拿一個手
    提塑膠袋給我，叫我拿，因為戊○○要帶我們去修車廠，所
    以就一起到地下室去等語（參原審九十二年六月十二日訊問
    筆錄）。
  10.於本院上訴審訊問時證稱：(1)當天是甲○○要買，談也是他
    們自己在談，戊○○把毒品交給甲○○，甲○○交給我之後
    ，我就下去了等語（上訴審卷第一一四頁）；(2)安非他命、
    海洛因及香煙都是自己吸食用的，分裝袋只有一個，現金是
    我跟朋友借的等語（上訴審卷第一八三頁）。
  11.由上揭共同被告丙○○偵審中對於扣案三包安非他命及現款
    九萬元來源之供述可知，證人即共同被告丙○○先於警詢時
    陳稱扣案之毒品係九十一年十一月六日早上與甲○○從基隆
    直接開車到戊○○土城住處購買，查獲的九萬元是當天早上
    獨自一人開車到台北市○○街向朋友借的，為修車之用（參
    偵字第一五六七號卷第二二、二三頁）。嗣於偵查中改稱沒
    親眼看到甲○○向戊○○購買毒品（參偵字第二一五六六號
    卷第七十九頁反面）。於原審另稱六日凌晨與甲○○一起開
    車到楊梅找阿寶，一路都在睡覺，醒來時已在戊○○住處地
    下室，甲○○向我借九萬元要跟戊○○買毒品，現金九萬元
    是在查獲前四、五天在台北漢口街向友人吳家榆借的（參原
    審九十二年六月十二日訊問筆錄）。於本院上訴審又稱甲○○要向戊○○買毒品，戊○○把毒品交給甲○○等語（上訴
    審卷第一一四頁），供詞亦反覆不一。
  12.經詳核共同被告丙○○與甲○○之相關證詞有諸多不相符之
    處：
  (1)丙○○於警詢時稱從甲○○基隆市○○街的住處出發，直接
    至「阿水」位於土城市○○路一六六號八樓之一住處，我在
    車上都在睡覺，醒來時已在阿水家地下室；偵查中稱：我們
    一起從基隆家裡出來，大約六日凌晨，我們去楊梅，甲○○
    去找朋友聊天，當天我蠻累的，都在車上睡覺，被告甲○○
    去楊梅找阿寶，我不清楚他為何去找阿寶，等我醒來時已在
    地下室等語，甲○○則稱：那天我去台中找阿寶的朋友，之
    後又到楊梅喝酒．．．毒品九十一年十一月六日五點多在桃
    園楊梅向光頭買的等語。
  (2)甲○○於偵查中稱丙○○身上查獲之安非他命是戊○○的，
    我請施幫我看車子，是他拿給我女朋友等語。丙○○則稱：
    我們一起去戊○○家，離開時，甲○○拿給我的，我幫戊○○拿著；嗣又改稱，在樓上時，施要鎖門叫我幫他拿，我就
    一直幫他拿到地下室，後來警察就來了等語。
  (3)就查獲之現金九萬元，甲○○稱僅知是丙○○向他朋友曼君
    借的，共向曼君借十萬元等語。丙○○則稱十一月六日早上
    我一人開車前往台北市○○街曼君公司樓下向朋友借的，借
    錢是為了修車之用；嗣又改稱是查獲前四、五天在台北漢口
    街向吳家榆借的，是要買電腦及修車用。
  (4)共同被告丙○○於第一次警詢時稱，分裝袋是甲○○將安非
    他命包在一起交給我的，我沒注意到塑膠袋除了安非他命之
    外還有分裝袋等語；於第二次警詢時則稱，我沒有看過那個
    手提袋，是甲○○和我在綽號「阿水」家中時，甲○○拿給
    我的，在到達阿水家前，我沒有看過那個手提袋。兩人所供
    有諸多不相符之處。
  (5)且查：丙○○於偵查中供稱九十一年十一月六日從甲○○位
    於基隆市○○街之住處乘坐甲○○所開之自用車出發，因為
    很累一直都在購覺，在龍潭時約九點到十點因車禍曾醒來一
    次．．．後來到戊○○家中地下室又醒來一次，惟依九十一
    年度偵字第二一五六六號卷第一七三頁行動電話通聯紀錄顯
    示，丙○○有以所持用之手機0000000000號與共同被告甲○○之手機0000000000於當日清晨六點二十二分通話，發射位
    址是在桃園縣楊梅鎮○○○路附近，復於六點五十八分改由
    甲○○以0000000000號行動電話撥打丙○○0000000000號之
    行動電話，發射站位址為桃園縣中山南路八三九號，可知當
    日兩人於當天清晨係一同前往桃園等地，而丙○○留於車內
    等候，再該日第三通電話為丙○○撥打共同被告甲○○之手
    機，通話時間為六日早上十點八分左右，發射站位址為台北
    縣土城市○○路附近（即土城交流道），足證證人丙○○所
    稱當天是從基隆直接前往土城向戊○○購買毒品或一直都在
    車上睡覺等語顯與卷內通聯紀錄不符。而證人丙○○所供稱
    被警察在其手提袋內所查獲之九萬元是九十一年十一月六日
    早上我一個人開車前往台北市○○街曼君公司向朋友借的，
    或謂是查獲四、五天前在台北市○○街獨自向友人吳家瑜借
    的，為了修車或買電腦之用借的，然依卷內丙○○之相關供
    述，甲○○之自用車係當天上午九時或十時在龍潭才發生車
    禍，證人丙○○如何未卜先知在尚未發生車禍前，即向友人
    預先借款供車禍後修車使用？且證人丙○○另供述，被警查
    獲內有安非他命三包、現金九萬元、分裝袋一包之手提袋，
    否認曾見過該手提袋云云，果證人丙○○於六日清晨五、六
    時，或案發前已向友人借得該九萬元，且放置在其隨身攜帶
    之手提袋內，且據證人庚○○警員證稱確自丙○○持有之手
    提袋內查獲該九萬元現款及安非他命三包、分裝袋等物，何
    以又稱未見該手提袋？均有違常情。綜上所述，證人甲○○
    、丙○○所供反覆不一，情詞互異，已見矛盾，復與常情有
    違，二人所為不利被告之供述，其證言之真實性已有可疑。
  (三)丙○○手提袋內查獲之安非他命三包來源如何？是否甲○○
    向被告戊○○所購買？
  1.被告甲○○在九十一年十一月七日警訊筆錄供稱「光頭」連
    絡之行動電話號碼為0000000000、0000000000、0000000000
    0、0000000000、0000000000、0000000000、0000000000、0
    000000000、0000000000等號碼（見偵字第一五六七號卷第
    十八頁），再核九十一年偵字第二一五六六號卷第一七二、
    一七三頁之行動電話通聯紀錄有甲○○通話電波發射站位址
    ，可以證明在九十一年十一月六日時，甲○○確實有以行動
    電話0000000000號撥打綽號「光頭」之行動電話0000000000
    號之通聯紀錄時間各為十一月六日四點五十五分，電波基地
    台在桃園縣楊梅鎮○○路一三七巷五號二樓、四點五十八分
    ，基地台同為桃園縣楊梅鎮○○路一三七巷五號二樓、五點
    ，基地台亦為桃園縣楊梅鎮○○路一三七巷五號二樓、五點
    零二分、基地台仍為桃園縣楊梅鎮○○路一三七巷五號二樓
    ，有遠傳電信公司之通話紀錄及站台位址表在卷可稽（偵字
    第二一五六六號卷第一七二、一七三頁）。此與共同被告甲○○於警詢時所言係向光頭男子購買毒品之時間、地點相符
    ，足證共同被告甲○○於警訊供稱係一路由台北縣汐止與「
    光頭」聯絡到楊梅，並有前往楊梅與光頭見面購買安非他命
    ，核與卷內通聯紀錄相符。
  2.且甲○○在警詢時係經警方告知「供出毒品來源可依法減輕
    或免除其刑」時（見偵字第一五六七號卷第十四頁），隨即
    供出其向綽號光頭之男子購買被查扣之毒品及相互間之聯絡
    電話，而該行動電話號碼也確實出現在通聯紀錄中，依「案
    重初供」原則，堪信甲○○在警詢時所供述案發當日清晨前
    往桃園縣楊梅購買安非他命一節屬實。而證人即當時製作甲○○警訊筆錄的員警己○○於本院審理時亦證稱：「（你說
    抓到的光頭是否就是甲○○所說的光頭？）是的，在新竹查
    到的」、「（追到這個光頭與甲○○當初與你說的00000000
    00、0000000000這二支電話是否有關連？）有關連」（見本
    院更(二)審九十四年十月二十六日審理筆錄）。
  3.再依九十一年度偵字第二一五六六號卷第一七三頁行動電話
    通聯紀錄顯示，丙○○有以所持用之手機0000000000號與共
    同被告甲○○之手機0000000000於當日清晨六點二十二分通
    話，發射位址是在桃園縣楊梅鎮○○○路附近，復於六點五
    十八分改由甲○○以0000000000號行動電話撥打丙○○0000
    000000號之行動電話，發射站位址為桃園縣中山南路八三九
    號，可知當日兩人係一同前往，而丙○○留於車內等候，再
    該日第三通電話為丙○○撥打共同被告甲○○之手機，通話
    時間為六日早上十點八分左右，發射站位址為台北縣土城市
    ○○路附近（即土城交流道），足證證人丙○○於原審審理
    中所述皆在車上睡覺等語與事實不符，且其通話記錄所顯示
    之站台位址均無其所稱在苗栗之記錄。證人丙○○之證詞前
    後所供並不一致，實為逃避過程之陳述，無非是要掩蓋知悉
    甲○○確實有到楊梅找光頭購買安非他命之事實；且丙○○
    所證與甲○○所稱亦不相符，尚難僅憑同案被告丙○○之供
    述，即認共同被告丙○○所言較之被告戊○○所辯為可採；
    況丙○○與同案被告甲○○之間為男女同居關係，意圖為同
    居男友脫罪並避免自己遭受牽連而為迴護甲○○之供詞，情
    理所當然，其所為前後矛盾不一之供詞，自難遽採為不利被
    告戊○○之證據。
  4.又證人即當天查獲之警員己○○於本院九十四年十月二十六
    日審理時亦證稱：當天在土城金城路三段一六六號地下室二
    樓，在搜索戊○○時，我有在場；目錄表上安非他命一、二
    、三、四分裝袋、現金、大麻、香煙等物品是在丙○○身上
    的手提袋搜到的等語。
  5.另證人乙○○於本院九十四年十一月三十日審理時亦結證：
    我的綽號叫做光頭，身高約一百七十五公分。我認識一個住
    在基隆市的甲○○。九十一年十一月的時候有住過桃園縣楊
    梅鎮○○○路一棟叫做台北新都大樓。我忘了九十一年十一
    月六日凌晨的時候甲○○有否來找過我，但是他曾經跟他女
    朋友過來找我聊天等語。證人乙○○於本院作證時，因審判
    長告知可能有讓證人受刑事訴追或科刑之虞，而引起證人作
    證與否之疑慮，但經辯護人當庭向審判長表明詰問事項沒有
    涉及到有關販毒之問題，雖表示不認識警察「己○○」並否
    認有人檢舉其販毒，但仍為前揭甲○○於十一月六日清晨曾
    與丙○○前往桃園縣楊梅鎮去拜訪他的供述，益證共同被告
    甲○○於警訊所供案發當日曾與其女友丙○○前往楊梅，目
    的是要購買毒品，堪信為真實。
  6.且據證人辛○○於本院上更(一)審審理時證稱：案發當天被告
    與甲○○及丙○○一起回來，當天家裡並沒有很多安非他命
    ；丙○○身上查獲的安非他命及被告身上的五包安非他命係
    戊○○向甲○○及丙○○買的，當時甲○○將毒品放在桌上
    ，錢是戊○○的錢，我有看到錢，但不知多少錢，錢是放在
    戊○○身上，我有看到戊○○把錢交給甲○○（參本院上更
    (一)卷第一○一、一○二頁）。當天我準備外出時他們（甲○○及丙○○）就在家了，我是知道他們有交易，但我印象是
    被告要向甲○○買毒品安非他命（見本院上更(二)卷九十四年
    四月二十五日審判筆錄）。於本院九十四年四月二十五日審
    理時亦證述：九十一年十一月六日我與被告戊○○住在土城
    市○○路；當天上午警方來家裡搜索前，我有看到丙○○及
    甲○○二人；我知道他們有交易毒品，但我印象是被告要向
    甲○○買安非他命毒品等語。證人辛○○雖是被告戊○○之
    女友雖有同居關係，惟經本院依職權調查被告戊○○在押在
    監期間之通聯紀錄，所談均是感情家常之事，尚難認有蓄意
    串證迴護被告戊○○之情事。
  7.另證人丁○○於本院九十四年四月二十五日審理時證稱：在
    九十二年五月十五日板橋地院開庭時，我因另案與被告、甲○○分別提解出庭。當時我們坐在同一部囚車裡，我坐在被
    告及甲○○的中間。當時甲○○有向被告說「不要把我供出
    來，你自己承擔就好了」。當時甲○○有說警訊時都沒有提
    到被告，叫被告不要供出他來等語。證人丁○○是與本案共
    同被告等無利害關係之第三人，共同被告甲○○果無涉及不
    法之販毒行為，何以會私下要求被告戊○○不要將他拖下水
    ，要求戊○○一人扛起本罪，其言行實啟人疑竇。
  8.綜上所述，本件共同被告甲○○於九十一年十一月六日既與
    其女友共同被告丙○○前往桃園縣楊梅，警察人員又從丙○○手提袋內起出大量之毒品安非他命及現金九萬元，兩人前
    後供述有諸多矛盾及違反常情之處，共同被告甲○○於案發
    當日清晨，及偵審中有諸多違反常理之言行舉措，證人辛○○於本院歷次所為有利被告戊○○之證言並非事前刻意串證
    迴護，被告戊○○所辯扣案之自丙○○手提袋內查獲之第二
    級毒品六二一．八公克，是共同被告甲○○於九十一年十一
    月六日清晨至桃園縣楊梅鎮所購買並非向其購買，經核尚非
    全然無據。
  (四)被告戊○○位於土城市○○路一六六號八樓之一住處之安非
    他命六包（淨重一八五．八公克）是否被告向甲○○購買？
    抑或戊○○意圖販賣而販入之毒品？
    查警察人員在被告戊○○住處查扣之安非他命六包（淨重一
    八五．八公克），據被告戊○○辯稱係向甲○○所購買者，
    前開扣案之毒品，檢察官雖另以被告意圖販賣而持有毒品罪
    名起訴，並經原審判決無罪確定在案，惟因本案究係甲○○
    向被告戊○○購買毒品抑或戊○○向甲○○購買毒品之認定
    ，有密切關係，宜予詳予審酌之，本院查警察人員在甲○○
    女友丙○○手提袋內所查扣之毒品及在戊○○住處所查扣之
    安非他命六包外包裝及重量截然不同，據甲○○於警詢時供
    稱：「（那又為何會分做一包大的，二包小的且均等重？）
    我去買時，對方已分裝好了」等語（見偵字第一五六七號卷
    第十四頁），若非毒品之持有人又如何知曉毒品數量及包裝
    方式？被告家中所查扣之五包安非他命（淨重一八五．八公
    克），每包重三五．八公克，係甲○○於被告家中分裝售與
    被告，所以五包重量均相同。又本件警方於被告戊○○住處
    查扣之分裝袋一包（即九十一年偵字第二一五六六號卷第十
    二頁編號十八扣押物；即保管字第七七六五號編號第十一號
    扣押物）及於共同被告丙○○手提袋內查扣之分裝袋一包（
    即九十一年偵字第二一五六六號卷第二四頁編號四扣押物；
    保管字第七七六五號編號第二六號扣押物），經本院於九十
    四年十月二十六日審判期日當庭勘驗結果，被告戊○○被查
    扣之夾鏈袋係小袋，長五．一公分、寬三．三公分；共同被
    告林雅所有之夾鏈袋係大袋，長十一．八公分、寬七公分無
    誤。被告遭查扣之分裝袋僅是容量極小之「小夾鍊袋」，丙○○被查扣之分裝袋是每個皆足以分裝一兩安非他命之「大
    夾鍊袋」，果案發當日被告戊○○與甲○○間有安非他命之
    交易行為，且戊○○是甲○○之上手毒販，何以戊○○住處
    被查獲的是「小夾鏈袋」，而其下手之甲○○反被查扣足以
    分裝一兩安非他命之「大夾鏈袋」，共同被告甲○○反將放
    置於小夾鏈袋之安非他集聚成大夾鏈袋出售於下手，而非由
    大包夾鏈袋之安非他命分裝於較小之夾鏈袋內出售於下手，
    縱認戊○○係為甲○○之攜帶方便，而使用較大之大夾鏈袋
    用以販賣扣案毒品，惟何以辦案之警察人員並未在戊○○之
    住處查扣到其餘尚未使用之大夾鏈袋，如此均有違常情。則
    何以不是甲○○販賣給被告？按第二級毒品安非他命之價錢
    不菲，倘如起訴書犯罪事實所載，被告係以新台幣四十五萬
    元之代價，將扣案安非他命中之十八兩販賣予甲○○，何以
    查獲當時警員在被告戊○○身上及其家中未搜出任何販毒所
    得之金錢？反於共同被告丙○○身上搜獲九萬元？若係被告
    販賣毒品予甲○○，則被告既已知甲○○、丙○○手中有現
    金九萬元及車子一事，怎會不向其索取而任其隨意將高達四
    十五萬元之毒品帶走；且被告與甲○○認識僅約三、四個月
    ，更無理由將價值四十五萬元之毒品，於未收分毫之情況下
    任其帶走；而車輛亦非屬甲○○所有，當天且撞得很嚴重（
    甲○○、丙○○皆坦承出車禍，見原審卷第六二、一○二頁
    ），何以值得三十六萬元，而使被告願作為抵付毒品價金之
    用，亦值商確。況依常理，被告與甲○○既不熟識，豈有藥
    頭叫藥腳來居所購買毒品而不怕被藥腳出賣之理。再甲○○
    有販賣安非他命之前科，其現於基隆監獄執行之刑期即為之
    前販賣毒品之殘刑，反觀被告卻沒有販賣毒品之前科，甲○○並無正當工作，又無金錢來源，焉能負擔自己與其女友丙○○吸毒之費用？依上事證所見，被告所辯在其住宅查扣之
    安非他命係向甲○○所購買等情，堪以採信。
  (五)磅秤及分裝袋是否足以證明被告戊○○有本案販賣毒品安非
    他命之犯行？
    查分裝袋並無法證明被告戊○○有販賣毒品之犯行，已如前
    述；且毒品之價值非低，不論販毒或買毒者皆斤斤計較以免
    吃虧，販賣毒品者通常備有磅秤以分裝毒品販售，而買受毒
    品者，為避免上手販毒者偷斤減兩而自備磅秤，亦不足為奇
    ；且被告戊○○被訴意圖販賣而持有毒品罪部分，亦經判決
    無罪確定在案，此部分亦未以被告戊○○備有分裝袋及磅秤
    而認定其具有意圖販賣而持有毒品罪，此外，並無其他證據
    得以證明被告戊○○有何販賣第二級毒品之犯行，亦詳如前
    述，自難僅因被告備有分裝袋及磅秤，即因此推論其有販賣
    毒品之犯行。
六、撤銷原審判決之理由：
  (一)按犯罪事實應依證據認定之，無證據不得認定犯罪事實，刑
    事訴訟法第一百五十四條第二項定有明文。是以，認定不利
    於被告之事實須依積極證據，苟積極證據不足為不利於被告
    事實之認定時，即應為有利於被告之認定（最高法院三十年
    台上字第八一六號判例意旨參看），如未能發現相當證據，
    或證據不足以證明，自不能以推測或擬制之方法，為裁判基
    礎（最高法院四十年台上字第八十六號判例意旨參看）。此
    所謂認定犯罪事實所憑之證據，雖不以直接證據為限，間接
    證據亦包括在內，然而無論直接或間接證據，其為訴訟上之
    證明，須於通常一般之人均不致有所懷疑，而得確信其為真
    實之程度者，始得據為有罪之認定（最高法院七十六年台上
    字第四九八六號判例意旨參看）。
  (二)本件公訴人起訴所引用之證據均不足以證明被告戊○○有何
    販賣第二級毒品之犯行，此外復查無其他具體證據足資證明
    被告戊○○之犯行。原審未予詳查，遽對被告論罪科刑，容
    有未洽。被告戊○○上訴否認犯罪，指摘原判決不當，為有
    理由，自應由本院將原判決關於戊○○販賣第二級毒品罪刑
    及定應執行刑部分撤銷改判，改諭知被告戊○○無罪之判決
    。
七、適用之法律：刑事訴訟法第三百六十九條第一項前段、第三
    百六十四條、第三百零一條第一項。
本案經檢察官李良忠到庭執行職務。
中    華    民    國    95    年    1     月    25    日
                  刑事第六庭  審判長法  官  許 國 宏
                                    法  官  林 銓 正
                                    法  官  吳 啟 民
以上正本證明與原本無異。
檢察官如不服本判決，應於收受送達後十日內向本院提出上訴書
狀，其未敘述上訴之理由者並得於提起上訴後十日內向本院補提
理由書（均須按他造當事人之人數附繕本）。
                                    書記官  江 采 廷
中    華    民    國    95    年    1     月    25    日


司法院資訊處製作；財團法人民間司法改革基金會備份。
